臺灣士林地方法院民事判決　　　　　　　99年度訴字第1318號
原　　　告　盧義聲
訴訟代理人　劉立鳳律師
複　代理人　劉樹志律師
被　　　告　翁林芳蘭
訴訟代理人　呂秋律師
　　　　　　李敬之律師
上列當事人間拆屋還地等事件，本院於民國100 年11月8 日言詞
辯論終結，判決如下：
    主  文
被告應將臺北市○○區○○段三小段四六四之二地號土地上如附
圖標示Ａ1 、面積二點六八平方公尺之遮雨棚，以及臺北市○○
區○○段三小段四六四之八地號土地上如附圖標示Ａ2 、面積三
點三三平方公尺之遮雨棚；附圖標示Ｂ、面積四點四六平方公尺
之花圃；附圖標示Ｃ、面積四點九八平方公尺之地上物拆除，並
將占用之土地返還予原告。
被告應給付原告新臺幣萬零佰伍拾壹元，及自民國一○○年
三月二日起至清償日起，按年息百分之五計算之利息。並自民國
一○○年二月一日起至返還如附圖標示Ｂ及Ｃ土地之日止，按占
用面積及當年期申報地價年息百分之六計算之不當得利。
原告其餘之訴駁回。
訴訟費用由被告負擔。
本判決原告勝訴部分，於原告以新臺幣伍拾玖萬貳仟貳佰伍拾元
為被告供擔保後，得假執行；但被告如以新臺幣壹佰柒拾柒萬陸
仟柒佰伍拾元為原告預供擔保，得免為假執行。
原告其餘假執行之聲請駁回。
    事實及理由
一、按「訴狀送達後，原告不得將原訴變更或追加他訴，但有下
    列情形之一者，不在此限：二、請求之基礎事實同一者。」
    民事訴訟法第255 條第1 項第2 款定有明文。查原告起訴時
    原係請求被告應將坐落臺北市○○區○○段三小段464-8 地
    號土地（下稱：464-8 土地）上之地上物（實際占用面積以
    地政機關測量結果為準）拆除，並將占用之土地返還予原告
    。嗣經本院囑託臺北市士林地政事務所現場測量原告主張之
    占用面積後，原告於民國100 年2 月25日具狀（民事準備書
    (二)狀）將訴之聲明變更為如後述二之(一)及(二)所示（本院卷第
    147 頁），核其變更，係基於同一之基礎事實（主張被告無
    權占用之事實），揆諸前開法條規定，自應予准許。
二、原告起訴主張：原告為464-8 土地及臺北市○○區○○段三
    小段464-2 地號土地（下稱：464-2 土地；與464-8 土地則
    合稱：系爭土地）之所有權人。被告以所有臺北市○○區○
    ○街264 巷39號房屋（下稱：系爭房屋）之遮雨棚、花圃及
    圍牆內側之地上物（下合稱：系爭增建），無權占用系爭土
    地如附圖（即臺北市士林地政事務所100 年1 月25日製作之
    複丈成果圖）標示Ａ1 、Ａ2 、Ｂ及Ｃ部分（面積合計：15
    .45 平方公尺），爰依民法第767 條之規定，請求被告拆除
    系爭增建，並返還占用之土地。又被告無權占用464-8 土地
    如附圖標示Ｂ及Ｃ部分（面積合計：9.44平方公尺），受有
    相當於租金之利益，另依民法第179 條之規定，請求被告給
    付自98年6 月22日（即原告取得464-8 土地所有權之日）起
    至100 年1 月31日止之不當得利及法定遲延利息，以及自10
    0 年2 月1 日起至返還如附圖標示Ｂ及Ｃ土地之日止，按年
    給付不當得利等語。並聲明：(一)被告應將464-2 土地上如附
    圖標示Ａ1 、面積2.68平方公尺之遮雨棚，以及464-8 土地
    上如附圖標示Ａ2 、面積3.33平方公尺之遮雨棚；附圖標示
    Ｂ、面積4.46平方公尺之花圃；附圖標示Ｃ、面積4.98平方
    公尺之地上物拆除，並將占用之土地返還予原告。(二)被告應
    給付原告新臺幣（下同）5 萬585 元，及自100 年3 月2 日
    （即民事準備書(二)狀繕本送達被告之翌日）起至清償日起，
    按年息百分之五計算之利息。並自100 年2 月1 日起至返還
    如附圖標示Ｂ及Ｃ土地之日止，按占用面積及當年期申報地
    價年息百分之十計算之不當得利。(三)願供擔保，請准宣告假
    執行。
三、被告則以：(一)系爭房屋坐落之臺北市○○區○○段三小段46
    5 地號土地（下稱465 土地，重測前為臺北市北投區○○○
    段498-2 地號土地，下稱498-2 土地），原為訴外人謝天賜
    所有。而與465 土地相鄰之臺北市○○區○○段三小段464
    地號土地（下稱464 土地，重測前為臺北市北投區○○○段
    49 8-1地號土地，下稱498-1 土地）亦同為謝天賜所有，46
    4 土地因分割而增加464-2 土地，464-2 土地復於98年8 月
    4 日再分割增加464-8 土地。因系爭房屋為謝天賜與建商合
    建之集合住宅，雖由訴外人即建商盧洞庭、殷亞鑫辦理第一
    次所有權登記，但謝天賜為實際出資人，亦為系爭房屋之實
    際所有權人，而系爭房屋及坐落之基地即465 土地，以及系
    爭土地既同屬謝天賜所有，其後將系爭房屋與系爭土地分別
    輾轉讓予被告與原告，依民法425 之1 第1 項之規定，應推
    定被告就系爭房屋得使用期限內，與原告就系爭土地成立租
    賃關係。況訴外人即被告之夫翁義騏於61年間購入系爭房屋
    時，系爭房屋即附有前院，並由建商設置鐵欄杆，鐵欄杆即
    坐落在系爭土地上，可知謝天賜雖未一併辦理所有權移轉登
    記，但已同意將系爭土地供作系爭房屋基地之一部使用，亦
    可類推適用民法425 之1 第1 項之規定，推定被告就系爭房
    屋得使用期限內，與原告就系爭土地成立租賃關係，故被告
    之系爭增建，自非無權占有系爭土地。(二)又翁義騏及被告均
    認為對於系爭房屋之前院有合法使用權限，而自65年間在該
    範圍將系爭房屋擴建，自非故意或重大過失而占用系爭土地
    。且系爭房屋為謝天賜與建商合建之集合住宅，謝天賜必然
    知悉465 土地與系爭土地之界線，其自始即知被告使用鐵欄
    杆內之系爭土地為其所有。又謝天賜住系爭土地旁，且時常
    出入464- 2土地種菜，自不可能不知上情，其長達34年未表
    示反對之意。另從原告所提之土地買賣契約書之記載，可知
    原告之前手早已知悉系爭增建有越界建築情事，卻未立即提
    出異議，依民法第796 條第1 項之規定，已不得請求拆除越
    界之系爭增建，原告於受讓系爭土地所有權後，亦不得請求
    被告拆除。(三)縱令被告無權占有系爭土地，然依原告提出系
    爭土地之買賣契約書，可知原告之配偶即訴外人周淑真係明
    知被告有越界建築或有償占用系爭土地之情形，仍買受系爭
    土地，則原告取得系爭土地所有權之目的，乃為妨害被告之
    占有，其行使物上請求權，應係以損害他人為主要目的。況
    464-8 土地為共用設施地，規劃作綠地使用，原告取得所有
    權係為辦理容積移轉，其所獲得之利益遠小於被告所受之損
    害。又拆除系爭增建勢將影響系爭房屋之結構安全，需耗費
    鉅資拆除及修復，拆除後之464-8 土地又僅能作空地使用，
    原告所增加之經濟效用及使用利益極微，原告行使物上請求
    權訴請被告拆除系爭增建，有違誠實信用原則，並構成權利
    濫用，依民法第148 條、第796 條之1 之規定，自不能准許
    。(四)原告無償取得464-8 土地，且464-8 土地僅能作為空地
    使用，難認原告實際上受有損害，自無從請求被告給付不當
    得利。如認為原告得請求不當得利，其數額亦僅能以464-8
    土地之申報地價年息百分之一計算等語。並聲明：1.原告之
    訴及假執行之聲請均駁回。2.如受不利判決，願供擔保請准
    宣告免為假執行。
四、整理兩造不爭執之事項：
  (一)原告於98年6 月22日登記取得系爭土地所有權，464-8 土地
    於96年1 月至98年12月之公告地價為每平方公尺3 萬9400元
    ，99 年1月之申報地價為每平方公尺3 萬4080元，有公告地
    價表、土地及建物登記第二類謄本可憑（均影本，本院卷第
    154 、9 、10頁）。
  (二)系爭房屋（門牌原為：臺北市○○路○ 段39巷151 弄14號）
    坐落之基地為465 土地，重測前為498-2 土地，原為謝天賜
    所有，被告之夫翁義騏於61年4 月7 日向謝天賜購買498-2
    土地應有部分四十八分之一。系爭房屋於61年11月2 日為第
    一次登記，於61年12月28日以買賣為登記原因，移轉登記翁
    義騏為所有權人。翁義騏嗣於92年7 月28日以夫妻贈與為登
    記原因，將系爭房屋及465 土地之應有部分四十八分之一，
    登記為被告所有，有臺北市陽明山管理局地政事務所建物成
    果圖、被告提出之土地契約書、土地及建物登記第二類謄本
    可參（均影本，本院卷第162 、202 、52、10、156 、157
    頁）。
  (三)與465 土地相鄰之464 土地，重測前為498-1 地號土地，亦
    同為謝天賜所有，於80年8 月22日分割增加464-2 土地，而
    謝天賜於79年8 月6 日死亡，由訴外人謝鶴美、陳謝愛卿、
    謝月珍、謝從立及謝從吉，於82年1 月4 日以79年8 月6 日
    之分割繼承為登記原因，登記為共有人。嗣謝鶴美將部分之
    應有部分，於93年5 月6 日以贈與為登記原因，移轉登記予
    訴外人謝昀樺、謝淑靜、謝淑貞、謝政達。之後謝鶴美、陳
    謝愛卿、謝月珍、謝從立、謝從吉、謝昀樺、謝淑靜、謝淑
    貞、謝政達等人（下稱謝鶴美等9 人），將464-2 土地出售
    予原告，原告於98年6 月22日登記取得464-2 土地之所有權
    ，464-2 土地復於98年8 月4 日再分割增加464-8 土地，有
    土地登記謄本、異動索引、臺北士林地政事務所99年12月13
    日檢送之98年北投字第11403 號登記卷、原告提出之土地買
    賣契約書可參（均影本，本院卷第70、71、158 、159 、16
    3 至165 、49、90至126 、11頁）
  (四)被告以所有之系爭增建占用系爭土地如附圖標示Ａ1 遮雨棚
    ，面積為2.68平方公尺；Ａ2 遮雨棚，面積為3.33平方公尺
    ；Ｂ花圃，面積為4.46平方公尺；Ｃ圍牆內側部分地上物，
    面積為4.98平方公尺。
  (五)系爭房屋位於4 層公寓之1 樓，前方劃設一排停車位，現由
    原告收取停車費，一個停車位每月為3000元，系爭房屋附近
    均作住家使用，距離唭哩岸捷運站步行約5 分鐘，距離金龍
    市場100 公尺，至石牌國小3 分鐘，至北投活動中心約1 分
    鐘，到立農國小約5 分鐘，有本院99年12月6 日勘驗筆錄及
    原告提供之現場照片可佐（本院卷第75、24、25、169至178
    頁）。
  (六)被告於100 年3 月1 日收受原告之準備書(二)狀繕本（本院卷
    第186 頁）。
五、兩造之爭點：
  (一)被告是否是無權占用原告土地？
  (二)如被告是無權占有，原告依民法第767 條請求拆除占用部分
    是否有理由？
  (三)如被告是無權占用，原告依民法第179 條請求不當得利，有
    無理由？得請求之數額若干？
六、得心證之理由：
  (一)原告為系爭土地之所有權人，被告以所有之系爭增建占用系
    爭土地如附圖標示Ａ1、Ａ2、Ｂ及Ｃ部分土地，無正當權源
    。
  1.按以無權占有為原因，請求返還所有物之訴，如原告就其物
    有所有權存在之事實已經認定，而被告以非無權占有為抗辯
    者，被告應就其取得占有係有正當權源之事實證明之。如不
    能證明，則應認原告之請求為有理由。經查，被告對於所有
    之系爭增建，自98年6月22日（即原告取得系爭土地所有權
    之日）起占用原告之系爭土地，如附圖標示Ａ1 、Ａ2 、Ｂ
    及Ｃ部分（面積合計：15.45 平方公尺）乙節，並不爭執，
    雖被告以前詞置辯，揆諸前開說明，被告自應就有權占有系
    爭土地之事實負舉證責任，合先說明。
  2.次按土地及其土地上之房屋同屬一人所有，而僅將土地或僅
    將房屋所有權讓與他人，或將土地及房屋同時或先後讓與相
    異之人時，土地受讓人或房屋受讓人與讓與人間或房屋受讓
    人與土地受讓人間，推定在房屋得使用期限內，有租賃關係
    ，民法民法第425 之1 第1 項有明文規定。次按，土地所有
    人與建商之「合建」關係，應依當事人契約約定之內容，適
    用或準用相關典型契約之規定，如係營造業在地主土地上建
    屋，分歸地主之房屋，係營造業者以地主所有之意思為地主
    興建，分歸營造業者之房屋，營造業者為原始取得人取得房
    屋之所有權。經查，被告固辯稱系爭房屋為謝天賜與建商合
    建之集合住宅，雖由訴外人即建商盧洞庭、殷亞鑫辦理第一
    次所有權登記，但謝天賜為實際出資人，亦為系爭房屋之實
    際所有權人云云，然被告並未提出謝天賜與建商合建約定之
    內容，故其辯稱謝天賜為實際出資人，尚不足採。次查，被
    告既不否認系爭房屋係由建商辦理第一次所有權登記，顯見
    建商為原始取得系爭房屋之所有權人，自非謝天賜，則其辯
    稱謝天賜亦為系爭房屋之實際所有權人，亦乏依據。又查，
    系爭房屋係61年11月2 日為第一次登記，於61年12月28日以
    買賣為登記原因，移轉登記翁義騏為所有權人，翁義騏嗣於
    92年7 月28日以夫妻贈與為登記原因，登記為被告所有，已
    如前述，故被告辯稱其取得系爭房屋所有權係由謝天賜輾轉
    而來，即屬無據，則本件自無民法第425 之1 第1 項規定之
    適用。至於被告另辯稱翁義騏於61年間購入系爭房屋時，系
    爭房屋即附有前院，並由建商設置鐵欄杆，鐵欄杆即坐落在
    系爭土地上，可知謝天賜雖未一併辦理所有權移轉登記，但
    已同意將系爭土地供作系爭房屋基地之一部使用云云，雖被
    告提出照片為佐（本院卷第69頁），辯稱照片所示之鐵欄杆
    與被告提出之石園公寓簡介記載：「使用面積：一樓之前後
    院除公共設施外，為樓下住戶使用、「樓下前院加圍3 尺鐵
    欄杆」（本院卷第67、68、245 頁）相同云云。惟查，系爭
    房屋之位置係坐落在465 土地（重測前為498-2 土地），已
    如前述，且系爭房屋申請使用執照時，並無鐵欄杆及前院之
    設置，有建物照片附於61工使426 號使用執照卷宗可佐，並
    經本院調取上開使用執照卷宗查明屬實，足認系爭房屋坐落
    之基地僅為465 土地，並不包括系爭土地，自難認被告對於
    系爭土地有使用之權限。況參酌被告自承：「伊一直以為當
    初購買購買的465 地號土地包含前面」等語（本院卷第76頁
    ），顯見被告自己亦無占用系爭土地之認識，因此，又如何
    推知系爭土地之原所有權人謝天賜必然知悉系爭增建有占用
    系爭土地之事實。次參酌證人謝秀吉及謝秀夫亦均證稱：「
    謝天賜並未向伊提過系爭房屋圍起的地是屬於他的」、「謝
    天賜並未表示住戶砌牆部分有占到他的土地」等語（本院卷
    第225 頁），因此，實難認定謝天賜已同意將系爭土地供作
    系爭房屋基地之一部使用，故本件亦無民法第425 之1 第1
    項規定之類推適用可言。則被告以兩造間就系爭土地已成立
    租賃關係，被告非無權占有系爭土地云云，即無依據。
  3.按民法第796條第1項本文所定鄰地所有人之忍受義務，係為
    土地所有人所建房屋之整體，有一部分逾越疆界，若予拆除
    ，勢將損及全部建築物之經濟價值而設，倘土地所有人所建
    房屋整體之外，越界加建房屋，則鄰地所有人請求拆除，原
    無礙於所建房屋之整體，即無該條規定之適用（最高法院67
    年台上字第800 號判例意旨參照）。次按牆垣非房屋構成部
    分，如有越界建築，不論鄰地所有人是否知情而不即提出異
    議，要無民法第796 條之適用（最高法院62年台上字第1112
    號判例意旨參照）。經查，系爭房屋之位置係坐落在465 土
    地（重測前為498-2 土地）並不包括系爭土地，且系爭房屋
    申請使用執照時，並無鐵欄杆及前院之設置，均如上述。且
    依證人即住戶謝秀吉證述：「被證5 照片所示之鐵欄杆是建
    商當時蓋好，圍起來就是要給住戶使用。」等語（本院卷第
    224 頁背面），以及證人即謝天賜之堂弟謝秀夫證述：「謝
    天賜知道建商一開始用鐵圍起來，之後鐵壞掉，住戶用磚砌
    牆之事情。」等語（本院卷第226 頁背面）以及被告自承被
    告之夫翁義騏係在65年間在鐵欄杆之範圍將系爭房屋擴建等
    情，可知建商係在使用執照核發後，始越界施作被證5 照片
    所示之鐵欄杆，並交付買受人翁義騏，而被告所有之系爭增
    建係翁義騏在65年間在65年間在鐵欄杆之範圍將系爭房屋擴
    建等情，故堪認系爭增建與原有建築物非同一結構，難認有
    支撐系爭房屋之作用，拆除系爭增建，不致影響系爭房屋之
    結構，揆之上開判例意旨，被告抗辯依民法第796 條第1 項
    本文規定，原告不得請求其拆屋云云，亦非可採。次按土地
    所有人建築房屋逾越疆界者，鄰地所有人如知其越界而不即
    提出異議，不得請求移去或變更其建築物，民法第796 條前
    段固定有明文。惟主張鄰地所有人知其越界而不即提出異議
    者，應就此項事實負舉證之責任（最高法院45年臺上字第93
    1 號判例參照）。經查，被告所有之系爭增建為建商在使用
    執照核發後，始越界施作被證5 照片所示之鐵欄杆交付被告
    之夫翁義騏後，再由翁義騏在65年間在該範圍將系爭房屋擴
    建而成，已如前述，則系爭增建興建時所占用之鄰地（即系
    爭土地）之所有權人為謝天賜，另謝鶴美等9 人並非所有權
    人，則謝鶴美等9 人等人有無知悉越界建築乙節，均非被告
    得作為不得拆除系爭增建之法律上理由。至於被告另舉證人
    謝秀吉、謝秀夫之證詞為佐，然參酌證人謝秀吉及謝秀夫均
    證述：「謝天賜並未向伊提過系爭房屋圍起的地是屬於他的
    」、「謝天賜並未表示住戶砌牆部分有占到他的土地」等語
    （本院卷第225 頁），均無從認定謝天賜係明知系爭增建係
    越界建築，未即時提出異議之情事。況464 與465 土地並無
    明顯界線，雖被告另以謝天賜住系爭土地旁，且時常出入46
    4-2 土地種菜，自不可能不知上情置辯。然查，被告已自承
    「伊一直以為當初購買購買的465 地號土地包含前面」等語
    ，已如上述，顯見被告自翁義騏購買系爭房屋之日起，持續
    住在該處長達三十餘年，亦不知悉有越界建築之情形，又如
    何以謝天賜住系爭土地旁，時常出入464-2 土地種菜，而推
    認謝天賜不可能不知越界情事，故被告此部分所辯，不足採
    信，亦屬無據。
  (二)被告為無權占有，原告依民法第767 條請求拆除占用部分為
    有理由。
  1.按權利之行使，不得違反公共利益，或以損害他人為主要目
    的，民法第148 條第1 項定有明文。該條所稱權利之行使，
    是否以損害他人為主要目的，應就權利人因權利行使所能取
    得之利益，與他人及國家社會因其權利行使所受之損失，比
    較衡量以定之。倘其權利之行使，自己所得利益極少，而他
    人及國家社會所受之損失甚大者，始得視為以損害他人為主
    要目的，若當事人行使權利，雖足使他人喪失利益，而茍非
    以損害他人為主要目的，即不在該條所定範圍之內（最高法
    院71年台上字第737 號、45年台上字第105 號判例意旨參照
    ）。次按土地所有人建築房屋逾越地界，鄰地所有人請求移
    去或變更時，法院得斟酌公共利益及當事人利益，免為全部
    或一部之移去或變更，民法第796 條之1 第1 項前段固有明
    文。然鄰地所有人之忍受義務，係為土地所有人所建房屋之
    整體，有一部分逾越疆界，若予拆除，勢將損及全部建築物
    之經濟價值而設。倘土地所有人所建房屋整體之外，越界加
    建房屋，則鄰地所有人請求拆除，原無礙於所建房屋之整體
    ，自不得執此謂鄰地所有權人係屬權利濫用。
  2.經查，依原告提出系爭土地登記第二類謄本，該土地於99年
    1 月公告現值每平方公尺為11萬5000元（本院卷第9 、11頁
    ），被告占用如附圖標示Ａ1 、Ａ2 、Ｂ及Ｃ部分，面積合
    計為15.45 平方公尺，公告現值達177 萬6750元。而被告所
    有之系爭增建，價值顯然遠低於占用之價值，是原告請求拆
    屋還地所能取得之利益，遠大於被告所受之損失。又查，系
    爭增建與系爭建物非同一結構，亦無支撐原有建築物之作用
    ，拆除系爭增建，不致影響原有建築物之結構，已如前述，
    則被告空言辯稱拆除系爭增建將影響系爭房屋之結構安全，
    需耗費鉅資拆除及修復云云，自不足採。又被告並無以系爭
    增建，持續占有系爭土地之正當權源，而系爭增建既非依建
    築相關法規申請，其存在非現行法令所許，如予拆除，尚無
    違公共利益，則原告於知悉上情，基於系爭土地之所有權人
    之地位，依法行使權利，自非專以損害被告為目的，並無權
    利濫用及違反有違誠實信用原則。因此，被告辯稱依民法第
    148 條、第796 條之1 之規定，原告不能訴請被告拆屋還地
    云云，不足採信。本件被告以所有之系爭增建，無權占用原
    告所有之系爭土地如附圖標示Ａ1 、Ａ2 、Ｂ及Ｃ部分土地
    ，則原告依民法第767 條之規定，請求被告將越界建築之系
    爭增建拆除，並將占用之土地返還予原告，自有理由。
  (三)原告依民法第179 條請求不當得利，為有理由，自得請求如
    後之不當得利數額。
  1.按無權占用他人之土地，可能獲得相當於租金之利益，為社
    會通常之觀念，而土地所有人因此受有相當於租金之損害，
    自得依民法第179 條前段之規定，請求相當於租金之不當得
    利。雖被告另以原告係無償取得系爭土地，系爭土地依法僅
    能作為空地使用，原告實際上並無受到任何損害，自無從請
    求不當得利云云置辯。然查，原告係向謝鶴美等9 人購買系
    爭土地，業據原告提出之土地買賣契約書影本為佐，則被告
    辯稱原告係無償取得系爭土地，自屬無據。又原告所有之土
    地遭被告無權占用，已使原告無法使用或利用該部分土地，
    自難認為未受到損害，故被告上開所辯，洵不足採。次按租
    用基地建築房屋，其租金以不超過土地申報總價額年息百分
    之十為限，土地法第105 條、第97條規定甚明。此所謂年息
    百分之十為限，乃指土地租金之最高限額而言，非謂所有土
    地租賃之租金必須照申報總價額年息百分之十計算之，尚須
    斟酌基地之位置、工商繁榮程度、使用人利用基地之經濟價
    值、所受利益等情事以為決定。又土地法第97條第1 項所謂
    土地價額，係以法定地價為準，土地法施行法第25條定有明
    文。而法定地價，依土地法第148 條規定，係指土地所有權
    人依土地法所申報之地價。又土地所有權人未於公告期間申
    報地價者，以公告地價百分之八十為其申報地價，平均地權
    條例第16條亦有明文規定。
  2.查被告無權占用如附圖標示Ｂ及Ｃ部分之464-8 土地屬公共
    設施用地，有土地分區查詢結果影本附卷可佐（本院卷第26
    6 頁）。次查，附圖標示Ｂ及Ｃ部分，面積合計：9.44平方
    公尺。464-8 土地96年1 月至98年12月之公告地價為每平方
    公尺3 萬9400元，99年1 月之申報地價為每平方公尺3 萬40
    80元，而被告占用464-8 土地之情形，除有原告所提之現況
    照片（本院卷第24、25、169 至178 頁）可佐外，復經本院
    現場勘驗之結果，系爭房屋位於4 層公寓之1 樓，前方劃設
    一排停車位，現由原告收取停車費，一個停車位每月為3000
    元，系爭房屋附近均作住家使用，距離唭哩岸捷運站步行約
    5 分鐘，距離金龍市場100 公尺，至石牌國小3 分鐘，至北
    投活動中心約1 分鐘，到立農國小約5 分鐘，有本院99年12
    月6 日勘驗筆錄附卷可佐，均如上述。本院審酌系爭土地之
    位置、工商業繁榮程度，被告利用系爭土地之使用情形及所
    受利益等因素，認原告請求被告給付之不當得利數額，如以
    占用面積及464-8 土當年期申報地價年息百分之六計算一年
    之不當得利應屬適當。因此，原告得請求自98年6 月22日起
    至自98年12月31日（共193 日）之不當得利數額為9440元（
    31520 〈申報地價，即39400 ×0.8 〉×9.44〈占用面積〉
    ×6%×193/365 =9440 ，小數點下四捨五入，下同）；自99
    年1 月1 日至100 年1 月31日止（共13個月）之不當得利數
    額為2 萬911 元（34080 〈申報地價〉×9.44〈占用面積〉
    ×6%×13/12=20911 ）。亦即，原告請求被告應給付自98年
    6 月22日起至100 年1 月31日止之不當得利數額為3 萬351
    元（9440+20911=30351），以及自100 年2 月1 日起至返還
    如附圖標示Ｂ及Ｃ土地之日止，按占用面積及當年期申報地
    價年息百分之六計算之不當得利，即屬有據。
七、綜上所述，原告依民法第767 條之規定，請求被告應將系爭
    增建拆除，並將占用如附圖標示Ａ1 、Ａ2 、Ｂ及Ｃ部分之
    土地返還予原告，以及依民法第179 條之規定，請求被告應
    給付原告3 萬351 元，及自100 年3 月2 日起至清償日起，
    按年息百分之六計算之利息。並自100 年2 月1 日起至返還
    如附圖標示Ｂ及Ｃ土地之日止，按占用面積及當年期申報地
    價年息百分之六計算之不當得利，均為有理由，應予准許。
    逾上述部分之請求，則為無理由，應予駁回。
八、兩造均陳明願供擔保，聲請宣告假執行及免為假執行，於原
    告勝訴部分，經核並無不合，爰酌定相當之擔保金額，分別
    准許之。至於原告受敗訴判決，其假執行之聲請即失所依據
    ，應併予駁回。
九、據上論結，本件原告之訴為一部有理由，一部無理由，依民
    事訴訟法第79條、第390 條第2 項、第392 條第2 項，判決
    如主文。
中    華    民    國   100    年    12    月    16    日
                  民事第二庭  法  官  林政佑
以上正本證明與原本無異。
如對本判決上訴，應於判決送達後20日內向本院提出上訴狀，若
委任律師提起上訴者，應一併繳納上訴審裁判費，否則本院得不
命補正逕行駁回上訴。
中    華    民    國  100     年    12    月    20    日
                              書記官  莊達宏